【裁判字號】    92,上訴,933
【裁判日期】    921114
【裁判案由】    殺人未遂等
【裁判全文】
臺灣高等法院臺南分院刑事判決              九十二年度上訴字第九三三號   Ｃ
      上  訴  人
      即  被  告  庚  ○  ○
      選任辯護人  蔡  進  欽  律師
右上訴人因殺人未遂等案件，不服臺灣臺南地方法院九十二年度訴字第一一二號中華
民國九十二年七月十一日第一審判決（起訴案號：臺灣臺南地方法院檢察署九十一年
度偵緝字第四六二號），提起上訴，本院判決如左：
      主      文
原判決撤銷。
庚○○無罪。
      理      由
一、公訴意旨略以：乙○○（已另案判刑確定）於九十年四月七日凌晨四時許，在臺
    南市○○路○段六ＯＯ之一號前，發現曾有過節之丙○○座車停放該處，乙○○
    遂萌殺機，與庚○○共同基於殺人之不確定故意之犯意聯絡，由乙○○手持可發
    射子彈具殺傷力仿ＢＥＲＥＴＴＡ廠半自動手槍改造之玩具手槍一支（內裝具有
    殺傷力之改造或土造子彈三顆），由庚○○持可發射子彈具有殺傷力仿半自動四
    五手槍改造之玩具手槍一支（內裝具有殺傷力之改造或土造子彈三顆），乙○○
    復另持菜刀一把，二人乘坐某不知情者所駕不詳車號計程車至上址後進入屋內（
    計程車則在外等候），由庚○○在客廳持槍指向丁○○（丙○○妹婿，原坐在屋
    外丙○○車上休息，發現乙○○等二人進入屋內乃尾隨乙○○之後進屋查看）頭
    部，脅迫喝令丁○○「趴下」不准動，由乙○○在屋後廚房持槍對屋內天花板射
    擊一發，以脅迫在場之丙○○、蔡崑財、甲○○及戊○○（按丙○○正與蔡崑財
    、甲○○及戊○○在屋內玩牌）喝令坐好不可亂動，致丁○○、丙○○、蔡崑財
    、甲○○及戊○○均心生畏懼而不敢妄動，旋由乙○○持槍押挾丙○○坐上屋外
    等候之計程車一同離去，共同非法剝奪丙○○行動自由，乙○○並命計程車司機
    往臺南市土城聖母廟方向駛去，約五分鐘後乙○○等人抵達臺南市○○路二三四
    巷五十一弄底，乙○○令丙○○下車，並將手中改造手槍交給庚○○，向庚○○
    表示若丙○○敢反抗就開槍射殺，由乙○○自身上抽出菜刀，持刀當場砍殺丙○○之手臂、雙腿膝蓋內側、背部等處共十三刀，致使丙○○受有「軀幹多處切割
    撕裂傷併肌腱、血管損傷及休克症候群」等傷害後，見丙○○流血趴在地上要求
    送醫等語，始中止砍殺，由在場計程車司機載丙○○前往臺南縣奇美醫院就醫，
    丙○○因急救得當始倖免於難。嗣警方人員根據丙○○報案得悉上情後，策動乙○○於九十年四月十八日自行向警方投案，並由乙○○帶同警方前往臺南市○○
    街○段四Ｏ七號（乙○○住處）旁豬舍內，起出上開乙○○供作案用之改造手槍
    二支（即仿ＢＥＲＥＴＴＡ廠半自動手槍製造之玩具手槍壹支；仿半自動四五手
    槍改造之玩具手槍壹支，槍枝管制編號分別為0000000000號及000
    0000000號）及具有殺傷力之改造子彈五顆（其中二顆已於送鑑定時試射
    滅失，剩金屬彈殼加裝直徑約六ＭＭ鋼珠組合而成之改造子彈壹顆、彈底打印有
    ＷＩＮ九ＭＭＬＵＧＥＲ字樣之土造子彈貳顆）及不具殺傷力之已擊發之金屬彈
    殼乙顆。因認庚○○涉有共犯非法持有改造手槍罪、非法持有改造子彈罪、強制
    罪、非法剝奪行動自由罪及殺人未遂罪等語。
二、按被告未經審判證明有罪確定前，推定其為無罪。犯罪事實應依證據認定之，無
    證據不得認定犯罪事實；又不能證明被告犯罪者，應諭知無罪之判決；刑事訴訟
    法第一百五十四條、第三百零一條第一項分別定有明文。又犯罪事實之認定，應
    憑真實之證據，倘證據是否真實尚欠明確，自難以擬制推測之方法，為其判斷之
    基礎；而認定犯罪事實之證據係指足以認定被告確有犯罪行為之積極證據而言，
    該項證據自須適合於被告犯罪事實之認定，始得採為斷罪資料，最高法院五十三
    年著有臺上字第六五六號、二十九年上字第三一０五號著有判例可資參照。且刑
    事訴訟上證明之資料，無論其為直接或間接證據，均須達於通常一般之人均不致
    有所懷疑，而得確信其為真實之程度，始得據為有罪之認定，若其關於被告是否
    犯罪之證明未能達此程度，而有合理懷疑之存在，致使無從形成有罪之確信，根
    據「罪證有疑，利於被告」之證據法則，即不得遽為不利被告之認定，亦有最高
    法院七十六年度臺上字第四九八六號判例可稽。
三、訊據被告庚○○矢口否認右開犯行，辯稱：伊不知情，沒有參與本案，也不在場
    云云。按檢察官及原審法院認定被告庚○○參與本案之證據，均只憑告訴人丙○○之指訴，及證人丁○○之證言（其他證據只能證明有犯罪事實發生，並不能證
    明被告庚○○為犯罪行為人），惟查：
(一)、本件共犯乙○○等二人將被害人丙○○自臺南市○○路○段六ＯＯ之一號己○○屋中押走時，在場之人除共犯乙○○等二人及被害人丙○○外，尚有屋主己○○及與告訴人一起打牌之甲○○、戊○○、蔡崑財三人，以及告訴人之司機
      丁○○等共有八人。而共犯乙○○等二人持刀砍殺被害人丙○○之現場，即臺
      南市○○路二三四巷五十一弄底，在場之人則有共犯乙○○等二人、被害人丙○○及姓名不詳之計程車司機一人。該計程車司機究竟是誰已無從查證，茲將
      其餘在場之人的證詞分述如下：
    (1)共犯乙○○自九十年四月十八日向警方投案後，始終供稱與其共同犯案之人為
      綽號「阿雄」之人，並於本院及原審作證時，及其本人之案件審理時，均明確
      指認本件被告庚○○並非與其共同犯案綽號「阿雄」之人。
    (2)與告訴人一起打牌之甲○○，於本院接受交互詰問時結證略稱：當天在臺南市
      ○○路○段六ＯＯ之一號己○○屋中打牌，和蔡崑財、戊○○及一個我不認識
      的人（指被害人丙○○），一共有四個人一起打牌，乙○○進來向天花板開一
      槍，帶走一個我不認識的人（指被害人丙○○），至於乙○○帶來的那個人我
      不認識，並非被告庚○○，那一天他沒有跟乙○○在一起等語。
    (3)與告訴人一起打牌之戊○○，於本院接受交互詰問時結證略稱：當天在臺南市
      ○○路○段六ＯＯ之一號己○○屋中玩牌，和甲○○、蔡崑財，還有被害人，
      我不認識被害人，乙○○進去向天花板開一槍，把被害人帶走，當天跟乙○○
      一起去的人不是在法庭上的人（指被告庚○○）等語。
    (4)與告訴人一起打牌之蔡崑財雖未到本院接受交互詰問，但其於民國九十一年十
      月七日，原審法院審理共犯乙○○所涉犯之本案件時，曾到庭結證略稱：民國
      九十年四月七日凌晨四時許在臺南市○○路○段六ＯＯ之一號，我在那裡玩撲
      克牌，我、甲○○、戊○○及被押出去的那個人（指被害人丙○○），當天乙○○及另一人進檳榔店，其中一人就是庭上的被告（當庭指認乙○○）等語。
      經法官提示偵查卷內所附庚○○之照片，請證人蔡崑財指認時，蔡崑財明確答
      稱：「他是我莊內的人，當天與乙○○進去檳榔店的不是照片上的人」等語。
      （參見原審法院九十一年度重訴字第八號乙○○槍砲彈藥刀械管制條例乙案審
      理卷第六十四及六十五頁）
    (5)臺南市○○路○段六ＯＯ之一號屋主己○○，於本院接受交互詰問時結證略稱
      ：當時我躺在沙發上睡覺，聽到廚房有打破東西的聲音，起來就看見乙○○在
      門口那裡，我沒有看到庚○○，只看到乙○○等語。
    (6)證人丁○○於九十一年七月五日檢察官偵查中及九十二年五月二十七日原審法
      院審理中，雖指稱與乙○○進去己○○屋中共同犯案的就是被告庚○○等語。
      然其為此等證言之時，距案發日九十年四月七日分別超過一年及兩年，而丁○○於九十年四月九日案發後不久，接受警方偵訊時則係證述略稱：當時有一胖
      一瘦兩人各持一槍，先欲進入我駕駛之車，因車門反鎖不得入，乃直接進入屋
      內，我亦隨後跟入，親眼看見胖子持槍向天花板開一槍，並押走被害人丙○○
      ，但該瘦子的特徵，我未看清楚等語。查乙○○綽號「大胖義」，就是證人丁○○警訊中所稱的胖子，至於另一瘦子的特徵，證人丁○○於案發時既未看清
      楚，何以在案發一兩年後，反而可以清楚的指認出來？參以證人丁○○既是被
      害人丙○○的司機，又是丙○○同居女友的哥哥，其受被害人丙○○之影響而
      改變其警訊初供之可能性甚大，因此，其證言有明顯之瑕疵。
    (7)被害人丙○○於九十年四月八日案發後次日，接受警方偵訊時證稱其不知「大
      胖義」的同夥是誰，而稱呼該人為「另一位不詳之人」。迄九十年八月七日再
      次接受警方偵訊時始指稱：事後我自己查出，「另一位不詳之人」就是庚○○
      等語。惟經原審法院九十一年度重訴字第八號乙○○槍砲彈藥刀械管制條例乙
      案之承審法官傳喚庚○○到案，命所有該案關係人當面指認結果，只有被害人
      丙○○及證人丁○○指認庚○○即為乙○○之共犯，其餘多數關係人當面指認
      結果，均稱庚○○並非乙○○之共犯，該案之承審法官因而不採認被害人丙○○之指控及證人丁○○之指認，仍於九十一年十一月十八日該案判決時，認定
      被告乙○○之共犯為不詳姓名綽號「阿雄」之人，而非本案被告庚○○，該案
      經上訴本院以迄最高法院判決確定為止，始終認定被告乙○○之共犯為不詳姓
      名綽號「阿雄」之人，而非本案被告庚○○，此經本院調閱該案全部卷證查明
      無訛。按被害人丙○○聲稱其自己明查暗訪而查出「另一位不詳之人」就是庚○○，但究竟如何查訪？卻始終無法向法院提供，俾法院得深入查證其可信度
      ，因此被害人丙○○之指控非無瑕疵，亦不宜遽以採信。
(二)、證人辛○○於本院接受交互詰問時結證略稱：九十年四月間我住在台中市南屯
      區龍歡喜大樓，被告庚○○在當年三月初打電話給我，說要找工作，我就叫他
      跟我一起工作，作泥水工，住我那裡一年多，只有過年休息四、五天，其他日
      子並沒有離開台中等語。
(三)、綜合研判上開所有證據，有利於被告庚○○者既多而明確，不利於被告庚○○
      者則少而有瑕疵，此外再無任何證據可以證明被告庚○○為本件犯罪行為人，
      應認檢察官之舉證責任尚有未盡，依上引最高法院諸判例，自應為被告無罪之
      判決。
四、原審遽憑告訴人丙○○之指訴，及證人丁○○之證言，疏未審究其他在場人之證
    言，而即判決被告庚○○有罪，尚嫌速斷。被告上訴為有理由，應由本院予以撤
    銷，另為被告無罪之諭知。
據上論結，應依刑事訴訟法第三百六十九條第一項前段、第三百六十四條、第三百零
一條第一項，判決如主文。
本案經檢察官許仲瑩到庭執行職務。
中    華    民    國      九十二      年      十一      月      十四    日
                                  臺灣高等法院臺南分院刑事第四庭
                                      審判長法官  鄭    文    肅
                                            法官  王浦    傑
                                            法官  黃    三    哲
右正本證明與原本無異。
檢察官如不服本判決，應於判決送達後十日內向本院提出上訴書。
                                      法院書記官  嚴    巧    花
中    華    民    國      九十二      年      十一      月      十四    日


司法院資訊處製作；財團法人民間司法改革基金會備份。
